臺灣雲林地方法院民事判決
110年度簡字第7號
原      告  丁詩蓓  
被      告  吳文吉  



上列被告因過失傷害案件，經原告提起損害賠償之附帶民事訴訟
（109 年度交附民字第131號），經本院刑事庭裁定移送前來，
本院於中華民國110 年3月11日辯論終結，判決如下：
    主  文
被告應給付原告新臺幣參拾貳萬伍佰零陸元，及自民國一○九年
七月十九日起至清償日止，按年息百分之五計算之利息。
原告其餘之訴駁回。
訴訟費用由被告負擔二分之一，餘由原告負擔。
本判決第一項得假執行。
原告其餘假執行之聲請駁回。
    事實及理由
壹、程序方面：
    按本於道路交通事故有所請求而涉訟者，不論其標的金額一
    律適用簡易程序，民國109 年12月30日修正之民事訴訟法第
    427 條第2 項第11款定有明文。又修正之民事訴訟法簡易訴
    訟程序，依民事訴訟法施行法第12條第10項公告施行後，於
    修正前已繫屬之事件，其審理程序，未經終局裁判者，適用
    修正後之規定，民事訴訟法施行法第4 條之1 亦有明文規定
    。查原告係因道路交通事故請求損害賠償，依修正後民事訴
    訟法第427 條第2 項第11款規定，本件應適用簡易程序。而
    本件於修正後民事訴訟法公告施行（即110 年1 月22日）前
    已繫屬於本院，尚未經終局裁判，依民事訴訟法施行法第4
    條之1 規定，其審理程序應適用修正後之規定，故本件爰依
    簡易程序為民事簡易判決，合先敘明。
貳、實體方面：
一、原告主張：
  ㈠被告於108 年10月4日下午5 時9分許，駕駛車號0000-00號自
    小客車，沿雲林縣麥寮鄉興化寮道路（由西往東方向）行駛
    ，行經雲林縣○○鄉○○村○○道路○○○○○○00號水門附近之無號誌
    交岔路口（丁字路口）欲左轉彎時，疏未注意汽車行駛至無
    號誌交岔路口，應減速慢行，作隨時停車之準備，且轉彎車
    應讓直行車先行，即貿然左轉，適原告騎乘車號000-000 號
    普通重型機車，沿雲林縣麥寮鄉麥豐村防汛道路（由北往南
    方向）行駛，行經上開無號誌交岔路口時，亦疏未注意行經
    無號誌交岔路口，應減速慢行，兩車在上開無號誌交岔路口
    發生碰撞，原告因而人車倒地，受有右側股骨幹閉鎖性骨折
    、右側距骨閉鎖性骨折等傷害。
  ㈡被告因上開過失傷害案件，經本院以109 年度交易字第250號
    刑事判決，判處被告有期徒刑3月，如易科罰金，以新臺幣
    （下同）1,000 元折算1 日確定。原告所受傷害，係因被告
    之侵權行為所致，被告自應負損害賠償責任。
  ㈢為此，原告依侵權行為之法律關係，請求被告給付原告醫療
    費用96,997元、不能工作損失138,600元、看護費用12萬元
    、精神慰撫金294,578元，合計650,175 元，及自刑事附帶
    民事起訴狀繕本送達翌日起至清償日止，按年息百分之五計
    算之利息等語。
　　並聲明：㈠被告應給付原告650,175元，及自刑事附帶民事起
    訴狀繕本送達翌日起至清償日止，按年息百分之五計算之利
    息。㈡訴訟費用由被告負擔。㈢原告願供擔保，請准宣告假執
    行。
二、被告則以：對於原告請求醫療費用、不能工作損失、看護費
    用部分沒有意見，但原告請求精神慰撫金部分金額過高，請
    法院依法裁判等語，資為抗辯。
　　並聲明：原告之訴駁回。訴訟費用由原告負擔。
三、兩造不爭執之事實：
  ㈠被告於108 年10月4日下午5 時9分許，駕駛車號0000-00號自
    小客車，沿雲林縣麥寮鄉興化寮道路（由西往東方向）行駛
    ，行經雲林縣○○鄉○○村○○道路○○○○○○00號水門附近之無號誌
    交岔路口（丁字路口）時，疏未注意汽車行駛至無號誌交岔
    路口，應減速慢行，作隨時停車之準備，且轉彎車應讓直行
    車先行，即貿然左轉，適原告騎乘車號000-000 號普通重型
    機車，沿雲林縣麥寮鄉麥豐村防汛道路（由北往南方向）行
    駛，行經上開無號誌交岔路口時，亦疏未注意行經無號誌交
    岔路口，應減速慢行，兩車在上開無號誌交岔路口發生碰撞
    ，原告因而人車倒地，受有右側股骨幹閉鎖性骨折、右側距
    骨閉鎖性骨折等傷害。
  ㈡被告因上開過失傷害案件，經本院以109 年度交易字第250號
    刑事判決，判處被告有期徒刑3月，如易科罰金，以1,000 
    元折算1 日確定。　　
  ㈢原告自車禍發生後迄至109年6月18日止，合計支出醫療費用9
    6,997元。
  ㈣原告於車禍發生後，需專人照護2 個月，有長庚醫療財團法
    人雲林長庚紀念醫院所出具之診斷證明書在卷可稽（見本院
    卷第81頁）。
  ㈤原告於車禍發生後，已領取強制汽車責任保險金68,412元。
四、本件之爭點在於被告就本件車禍之發生，是否應負過失責任
    ？原告得請求被告賠償之金額為何？經查：
  ㈠被告於上開時、地，駕駛自小客車，因疏未注意汽車行駛至
    交岔路口時，轉彎車應讓直行車先行，及注意車前狀況，隨
    時採取必要之安全措施，即貿然左轉通過該交岔路口，致於
    上開交岔路口與原告所騎乘之機車發生碰撞，致原告因此受
    有前揭傷害之事實，業據原告陳述明確，而原告因本件車禍
    受有前揭傷害，並有長庚醫療財團法人雲林長庚紀念醫院所
    出具之診斷證明書1紙在卷可稽。又被告因上開過失傷害之
    犯行，經本院以109年度交易字第250號刑事判決，判處被告
    有期徒刑3月，如易科罰金，以1,000元折算1日確定，有該
    刑事判決1份附卷可稽。按汽車行駛至交岔路口，轉彎車應
    讓直行車先行；汽車行駛時，駕駛人應注意車前狀況，並隨
    時採取必要之安全措施，道路交通安全規則第102條第1項第
    7款、第94條第3項分別定有明文，被告駕駛車輛，自應注意
    遵守上開交通規定，且當時天候為晴天，日間有自然光線，
    路面乾燥無缺陷，無障礙物，惟視距不良，此有現場事故調
    查報告表附於刑事案卷可憑，並無不能注意之情事，而被告
    竟疏未注意車前狀況，及讓直行車先行，即貿然左轉，致於
    上開交岔路口與原告所騎乘之機車發生碰撞，致原告受有前
    揭傷害，其有過失至明，且被告之過失傷害行為與原告所受
    傷害之結果具相當因果關係。雖原告騎乘機車行經無號誌交
    岔路口，疏未注意車前狀況，亦有過失，然被告既有前述未
    盡注意義務之情事，則原告就本件之損害發生與有過失，但
    仍無可解免被告過失責任。綜上，原告主張被告應負侵權行
    為之責任，尚屬於法有據。
  ㈡按因故意或過失，不法侵害他人權利者，負損害賠償責任；
    不法侵害他人之身體或健康者，對於被害人因此喪失或減少
    勞動能力或增加生活上需要時，應負損害賠償責任；又不法
    侵害他人之身體、健康、名譽、自由、信用、隱私、貞操，
    或不法侵害其他人格法益而情節重大者，被害人雖非財產上
    之損害，亦得請求賠償相當之金額，民法第184 條第1 項前
    段、第193 條第1 項、第195 條第1 項分別定有明文。被告
    過失傷害原告之事實，已見前述，是被告依上述規定對原告
    所受之損害，自應負賠償責任。茲就原告據以請求被告賠償
    之項目及金額，應否准許，分述如下：
  ⒈醫療費用部分：原告主張因被告上開侵權行為，至109年6月1
    8日止共支出醫療費用96,997元，有長庚醫療財團法人雲林
    長庚紀念醫院之醫療費用收據7紙在卷可佐，復為被告所不
    爭執，經核上開醫療費用屬必要之支出，原告因被告之侵權
    行為，致增加此部分之生活上需要，是原告請求被告賠償96
    ,997元，自屬有據。
  ⒉看護費用部分：原告主張其因車禍受有前揭傷害，需專人照
    護2個月，以每日2,000元計算，合計受有12萬元看護費用之
    損害，為此請求被告賠償看護費用12萬元等語，為被告所不
    爭執，經查，原告因本件車禍於108年10月4日至長庚醫療財
    團法人雲林長庚紀念醫院急診後，於同日住院，施行骨折開
    放性復位及內固定手術，至108年10月14日出院，需專人照
    顧2個月，需休養6個月以上無法工作，不宜久站，此有長庚
    醫療財團法人雲林長庚紀念醫院出具之診斷證明書1紙在卷
    可佐。堪認原告因車禍所受傷害，確有由專人24小時看護照
    顧其日常生活起居2個月之必要。是原告請求以每日2,000元
    計算，合計12萬元之看護費用，洵屬有據。
  ⒊不能工作損失部分：原告主張其於本件車禍發生前在忠正豆
    漿及弘爺漢堡工作，每月薪資超過5萬元，因本件車禍受有
    傷害不能工作，為此，請求被告賠償6個月不能工作之損失1
    38,600元等語，為被告所不爭執，經查，原告因本件車禍致
    受有右側股骨幹閉鎖性骨折、右側距骨閉鎖性骨折等傷害，
    於108年10月4日至長庚醫療財團法人雲林長庚紀念醫院急診
    後，於同日住院，施行骨折開放性復位及內固定手術，至10
    8年10月14日出院，需休養6個月以上無法工作，不宜久站，
    此有長庚醫療財團法人雲林長庚紀念醫院出具之診斷證明書
    1紙在卷可佐。堪認原告自本件車禍發生後約6個月時間確實
    無法工作，受有不能工作之損失，以108年最低基本工資23,
    100元計算，則原告請求被告賠償6個月不能工作之薪資損失
    138,600元，於法有據，應予准許。
  ⒋精神慰撫金部分：原告因本件車禍受有前揭傷害，歷經手術
    治療，術後多次門診治療，其身體及精神均受有相當之痛苦
    ，應堪認定。本院審酌原告現年28歲，高職畢業，曾任汽車
    旅館房務，車禍發生前月薪逾5萬元，目前無業，名下除自
    小客車1部外，別無其他財產；被告國中畢業，為泥作工，
    名下有自小客車3部，有稅務電子閘門財產所得調件明細表
    在卷可參，及兩造身分、社會地位、智識水準及原告所受傷
    害程度等一切情形，認原告請求被告賠償精神慰撫金應以20
    萬元為適當，逾此範圍之請求，則無理由，應予駁回。
  ⒌綜上，原告因本件車禍所受損害為555,597 元【計算式：醫
    療費用96,997元＋看護費用12萬元＋不能工作損失138,600元＋
    精神慰撫金20萬元＝555,597 元。】
  ㈢惟按，損害之發生或擴大，被害人與有過失者，法院得減輕
    賠償金額或免除之，民法第217 條第1 項定有明文，此項規
    定之旨趣在於謀求加害人與被害人間之公平，在裁判上應由
    法院以職權減輕或免除之（最高法院85年度台上字第1756號
    判決意旨參照）。查本件車禍發生當時，原告騎乘機車行經
    無號誌交岔路口，疏未注意車前狀況，因而與左轉之被告所
    駕駛之自小客車發生碰撞，就本件車禍，原告亦有疏失，已
    如前述，本院審酌兩造之過失情形，認本件車禍發生之責任
    歸屬，被告之過失程度為百分之七十，原告之過失程度為百
    分之三十，並應以原告過失程度之比例，減輕被告應負之賠
    償責任。依此過失比例計算後，原告得請求被告賠償金額為
    388,918 元【計算式：555,597×0.7 ＝388,918 元，元以下
    四捨五入】。
  ㈣按保險人依本法規定所為之保險給付，視為被保險人損害賠
    償金額之一部分；被保險人受賠償請求時，得扣除之，強制
    汽車責任保險法第32條定有明文。查原告於車禍發生後已經
    領取強制汽車責任保險金68,412元，有原告中國信託銀行斗
    六分行存摺內頁明細在卷可憑（見本院卷第109-111頁），
    是依上開規定，被告應賠償原告之數額自應扣除原告已領取
    之保險金。依此計算，原告因被告之侵權行為所受損害而得
    請求被告賠償之金額應為320,506元（計算式388,918元－68,
    412元＝320,506元）。
  ㈤綜上所述，原告依侵權行為之法律關係，請求被告給付原告3
    20,506元，及自起訴狀繕本送達翌日即109年7月19日起至清
    償日止，按年息百分之五計算之利息，為有理由，應予准許
    。逾此部分之請求，為無理由，應予駁回。
  ㈥本判決原告勝訴部分，係所命給付金額未逾50萬元之判決，
    依民事訴訟法第389 條第1 項第5 款規定，應依職權宣告假
    執行，此部分雖經原告陳明願供擔保請准宣告假執行，惟其
    聲請不過促請法院職權發動，本院無庸就其聲請為准駁之裁
    判，附此敘明。至原告敗訴部分，其假執行之聲請失所附麗
    ，併予駁回之。
  ㈦本件事證已臻明確，兩造其餘攻擊、防禦方法，均與判決結
    果不生影響，爰不一一論述，併此敘明。
五、訴訟費用負擔之依據：民事訴訟法第79條。
中　　華　　民　　國　　110 　年　　3 　　月　　25　　日
                  民事第二庭    法  官  冷明珍

以上正本係照原本作成。
如對本判決上訴，須於判決送達後20日內向本院提出上訴狀。如
委任律師提起上訴者，應一併繳納上訴審裁判費。
中　　華　　民　　國　　110 　年　　3 　　月　　25　　日
                                書記官　陳姵君